【裁判字號】    90,台上,1037
【裁判日期】    900614
【裁判案由】    給付保險金
【裁判全文】
最高法院民事判決                                九十年度台上字第一○三七號
    上  訴  人  達欣工程股份有限公司
    法定代理人  王人達
    訴訟代理人  張政雄律師
    被 上訴 人  新光產物保險股份有限公司
    法定代理人  吳東賢
    訴訟代理人  林昇格律師
右當事人間請求給付保險金事件，上訴人對於中華民國八十八年十二月十四日台灣高
等法院第二審判決（八十八年度保險上字第三五號），提起上訴，本院判決如左：
    主  文
原判決廢棄，發回台灣高等法院。
    理  由
本件上訴人主張：伊以向九昱建設股份有限公司（下稱九昱公司）承攬興建之中南海
大樓新建工程之營造工程及其臨時工程為保險標的，與被上訴人訂立營造工程綜合損
失險，保險金額新台幣（下同）四億九千九百二十萬元，保險期間自民國八十二年十
月八日零時起至八十五年八月八日零時止，並依基本條款第三條規定辦理。嗣系爭保
險標的物於八十五年七月三十日因賀伯颱風來襲受損，伊共計支出修復費用八百零三
萬零四百九十二元，扣除伊自負損失額十五萬元後，求為命被上訴人給付伊七百八十
八萬零四百九十二元，並加付自八十五年十二月十四日起至清償日止法定遲延利息之
判決。
被上訴人則以：系爭保險契約於八十五年七月三十日前，因承保之工程業經驗收、接
管、啟用，依基本條款第三條之約定，其保險期間已屆滿。其後所發生之損害並非伊
承保之危險，不負賠償責任等語，資為抗辯。
原審維持第一審所為上訴人敗訴判決，駁回其上訴，係以：被上訴人承保之營造工程
，依保險單所載保險期間雖為自八十二年十月八日零時起至八十五年八月八日零時止
，惟亦約定，自開工或保險標的卸置於施工處所後開始，至驗收、接管啟用，或上開
期間屆期之日終止，並以二者之中，先屆期者為準，為兩造所不爭執，並有上訴人所
提出之營造綜合保險單及基本條款影本附卷可稽。惟查九昱公司為系爭中南海大樓之
定作人，上訴人為承攬人，依經驗法則，承攬人於定作物完工時，必欲由定作人驗收
後，始由定作人將系爭建物交付訂購戶，系爭大樓既於八十五年七月三十日以前有七
、八成之訂購戶已辦妥交屋手續，則可推斷系爭工程在上開期間之前已由九昱公司驗
收完畢，並已開始使用，依系爭保險契約之基本條款第三款規定，其保險期間於賀伯
風災前已經屆滿，被上訴人對於其後發生之損害自不負理賠之責等詞，為其判斷之基
礎。
惟依民事訴訟法第二百二十二條第四項規定，得心證之理由，應記明於判決，故法院
依自由心證判斷事實之真偽時，所斟酌之辯論意旨及調查證據之結果，其內容如何，
不證明於判決，即為同法第四百六十九條第六款所謂判決不備理由。本件上訴人主張
：保險契約之基本條款第三條規定：倘承保工程之一部分經啟用、接管或驗收，本公
司（被上訴人）對該部分之保險責任即行終止，但對其餘部分仍負保險責任……該規
定實明示承保工程是否業經啟用、接管或驗收，應就各個部分分別而論，並非一體認
定，被上訴人僅以系爭大樓已有部分住戶進住，即謂系爭工程已全部達啟用、接管之
程度而謂其保險責任已終止，顯置兩造之營造綜合保險基本款第三條後段於不顧，且
與事實相違。系爭工程之地下室全部及公共設施於賀伯颱風來襲時，尚未完成驗收，
危險負擔尚未移轉，至賀伯颱風來襲之後，伊始於同年八月二十日及九月十七日向系
爭工程之定作人即訴外人九昱公司請領第二十九期及第三十期之工程款（即九成之估
驗款），九昱公司係自八十五年九月以後開始進行複驗……中南海大樓之第一次區分
所有權人會議係於八十五年九月二十二日始召開，該大樓住戶管理委員會係同年十月
以後始正式成立，是於同年七月底賀伯颱風來襲時該管理委員會尚未成立，遑論接管
地下室，自不能就其「成立前」之事項為任何證明等語（原審卷第四○頁、第六七－
六八頁、第七十三頁）。證人丁金燦亦供證稱：公設是八十六年三、四月驗收，由大
樓住戶所組成之管理委員會派員驗收，八十六年三月八日起陸續作公設驗收等語（原
審卷第五四頁背面），倘係真實，則上訴人主張被上訴人於八十五年八月八日保險期
間屆滿前，對於賀伯颱風所造成之系爭工程地下室及公共設施部分之損害，應負理賠
之責等情，非無再予研酌之餘地。實情究竟如何，原審疏未審認澄清，並說明上訴人
前開攻擊方法之取捨意見，遽為上訴人不利之判決，自欠允洽。上訴論旨執以指摘原
判決不當，求予廢棄，非無理由。
據上論結，本件上訴為有理由。依民事訴訟法第四百七十七條第一項、第四百七十八
條第一項，判決如主文。
中      華      民      國     九十     年      六      月      十四    日
                              最高法院民事第四庭
                                  審判長法官  蕭  亨  國
                                        法官  許  朝  雄
                                        法官  謝  正  勝
                                        法官  劉  福  來
                                        法官  吳  麗  女
      右正本證明與原本無異
                                              書  記  官
中      華      民      國     九十     年      六      月    二十八    日


司法院資訊處製作；財團法人民間司法改革基金會備份。
